【裁判字號】    89,自,79
【裁判日期】    890913
【裁判案由】    詐欺
【裁判全文】
臺灣板橋地方法院刑事判決                            八十九年度自字第七九號
    自  訴  人  世佳轎車租賃有限公司
    代  表  人  乙○○
    被      告  甲○○
右列被告因詐欺案件，經自訴人提起自訴，本院判決如左：
    主  文
甲○○無罪。
    理  由
一、自訴意旨略以：被告甲○○意圖為自己不法之所有，於民國八十八年九月十八日
    ，在台北縣板橋市○○路○段一六九號向自訴人承租車號ＢＢ─二一三六號計程
    車營業，言明每二日租金新台幣（下同）三千五百元，未料被告繳交二千元，將
    車開走後，於同年月二十日未依約繳款，經催繳後至同年月二十二日始再付四千
    元，並稱隔日即行還車，惟又爽約，經多次催促出面解決，始於同年十月六日將
    該車棄置於文化路二段公司門口即行離去。經自訴人以存證信函向被告索討所欠
    租金仍置之不理，仍積欠租金二萬一千五百元，此時方知受騙。因認被告涉犯刑
    法第三百三十九條詐欺之罪嫌云云。
二、按犯罪事實應依證據認定之，無證據不得推定其犯罪事實，刑事訴訟法第一百五
    十四條定有明文；次按認定犯罪事實，須依證據，而所謂證據，係指合法之積極
    證據就犯罪事實能為具體之證明者而言；又認定不利於被告之事實，須依積極證
    據，苟積極證據不足為不利於被告事實之認定時，即應為有利於被告之認定，更
    不必有何有利之證據，最高法院三十年上字第八一六號著有判例。又所謂「積極
    證據足以為不利被告事實之認定」，係指據為訴訟上證明之全盤證據資料，在客
    觀上已達於通常一般之人均不致於有所懷疑，而得確信被告確曾犯罪之程度，若
    未達到此一程度，而有合理懷疑之存在時，即無從為有罪之確信，此觀同院七十
    六年度台上字第四八九六號判例意旨自明。再刑法第三百三十九條第一項詐欺取
    財罪之成立，須以意圖為自己或第三人不法之所有，而以詐術使人將本人或第三
    人之物交付為其成立要件。又所謂以詐術使人交付，必須被詐欺人因其詐術而陷
    於錯誤，若其所用方法，不能認為詐術，亦不致使人陷於錯誤，即不構成該罪。
    最高法院四十六年台上字第二六０號判例可資參照；而同條第二項詐欺得利罪，
    亦係一方施用詐術，而得財產上不法之利益為其要件。
三、訊之被告甲○○對於在上開時地向自訴人承租車號ＢＢ─二一三六號計程車營業
    及積欠車租未清償之事實並不否認，惟堅決否認有何詐欺之犯行，並辯稱：係因
    家中生活費用負擔重，財務有困難才積欠車租，且曾打電話與車行聯絡說要延幾
    天，並無詐欺之意等語。經查：被告甲○○係以本名向自訴人承租車號ＢＢ─二
    一三六號計程車營業，親筆簽署租約、開立本票作為擔保，且留下身分證正本及
    真實聯絡地址以供聯絡，業經自訴人自陳屬實（八十九年五月九日訊問筆錄），
    並有自訴人提出之汽車租賃約定書及面額四十萬元本票影本在卷可稽。次查：被
    告因久未繳交車租，經自訴人催討後，已將上開計程車返還予自訴人，有自訴人
    自訴狀所陳述之內容為證。復查：被告固自承有車租二萬餘元迄未清償，且於本
    院審理中曾數次表示願意付款，請求緩期或分期清償，惟並未達成和解，然查自
    訴人既有被告所開立，用供擔保之前揭本票，縱被告未如期清償，被告之債務並
    不因之免除，自訴人仍得據以求償，被告自無獲得任何財產上不法利益之可言。
    綜據上述，足認被告向自訴人承租車輛時，並無施用任何詐術，自訴人交付車輛
    予被告收受，或被告就車租部分遷延日久、迄未清償，亦無被告施用詐術而使自
    訴人陷於錯誤之可言；縱被告交付之本票日後無法兌現，以致車租未得清償，亦
    仍與刑法第三百三十九條詐欺罪之構成要件有間。是本件顯屬民事上債務不履行
    之糾葛，理應循民事訴訟之途徑謀求解決方為正途。此外復查無其他積極事證足
    資證明被告有自訴人自訴詐欺之犯行，既不能證明被告犯罪，自應諭知被告無罪
    之判決。
據上論斷，應依刑事訴訟法第三百四十三條、第三百零一條第一項，判決如主文。
中      華      民      國    八十九    年      九      月     十三     日
                              臺灣板橋地方法院刑事第五庭
                                      審判長法  官  陳  秀  
                                            法  官  陳  鴻  清
                                            法  官  王  偉  光
右正本證明與原本無異。
如不服本判決，應於判決送達後十日內，向本院提出上訴狀。
                                            書記官  簡  永  聰
中      華      民      國    八十九    年      九      月     十五     日


司法院資訊處製作；財團法人民間司法改革基金會備份。
